臺灣南投地方法院民事裁定
                                     110年度聲再字第13號
再審聲請人  新興造林股份有限公司

法定代理人  謝其燈  
再審相對人  行政院農業委員會林務局南投林區管理處

法定代理人  李政賢  
上列當事人間確認續約關係存在等事件，再審聲請人對於民國11
0年6月8日本院110年度聲再字第2號確定裁定聲請再審，本院裁
定如下：
    主  文
再審之聲請駁回。
再審聲請費用新臺幣壹仟元由再審聲請人負擔。
    理  由
一、按對確定裁定聲請再審，應於30日之不變期間內提起；前項
    期間，自裁定確定時起算，裁定於送達前確定者，自送達時
    起算，民事訴訟法第507條準用第500條第1項、第2項前段定
    有明文。經查：再審聲請人對於本院110年度聲再字第2號確
    定裁定（下稱原確定裁定）聲請再審，原確定裁定於民國11
    0年6月18日送達再審聲請人，有原確定裁定卷之送達證書可
    稽，再審聲請人嗣於110年7月9日具狀聲請再審，有民事聲
    請再審狀上之收文收狀戳章可佐，核無違前述不變期間之規
    定。
二、再審聲請人主張略以：關於案由㈠之續約權事件及案由㈡之⒈
    停止訴訟程序事件、⒉停止訴訟程序事件聲請大法官解釋事
    件、⒊撤銷錯誤意思表示事件、⒋減縮訴訟標的金額事件、⒌
    返還溢收裁判費事件，前經聲請再審，經本院於民國110年6
    月8日以110年度聲再字第2號民事裁定（即原確定裁定）駁
    回在案。惟兩造間續約權事件應由行政法院管轄，普通法院
    無管轄權，本院竟以原確定裁定審結，自有違憲、適用法規
    顯有錯誤之情形，亦有法院組織不合法之情形。原確定裁定
    合議庭張毓珊法官曾參與本院109年度簡抗字第3號裁定，張
    毓珊法官竟參與原確定裁定，自有法官應自行迴避而未迴避
    之違法情形。案由㈡之⒈停止訴訟程序事件、⒉停止訴訟程序
    事件聲請大法官解釋事件、⒊撤銷錯誤意思表示事件、⒋減縮
    訴訟標的金額事件、⒌返還溢收裁判費事件，應分別依民事
    訴訟法第31條之2、第182條之1、民法第88條、第90條、第9
    8條、第255條第1項、第3款規定、第77條之26等規定辦理。
    綜上，爰依民事訴訟法第496條第1項第1款、第3款及第4款
    規定聲請再審，並聲明：原確定裁定撤銷，更正裁定如案由
    ㈠㈡⒈⒉⒊⒋⒌。
三、按再審之訴，專屬為判決之原法院管轄。有下列各款情形之
    一者，得以再審之訴對於確定終局判決聲明不服；但當事人
    已依上訴主張其事由或知其事由而不為主張者，不在此限：
    適用法規顯有錯誤者、判決法院之組織不合法者、依法
    律或裁判應迴避之法官參與裁判者。裁定已經確定，而有第
    496條第1項或第497條之情形者，得準用本編之規定，聲請
    再審，民事訴訟法第499條1項、第496條第1項第1款、第3款
    、第4款、第507條分別定有明文。民事訴訟法第496條第1項
    第1款所謂「適用法規顯有錯誤」，係指確定判決所適用之
    法規，顯然不合於法律規定，或與司法院現尚有效及大法官
    之解釋顯然違反，或消極的不適用法規顯然影響裁判者而言
    （最高法院109年度台再字第18號判決意旨參照）。民事訴
    訟法第496條第1項第3款所謂「判決法院組織不合法」，係
    指合議庭之案件不依照法定人數出席審判、或參與判決之法
    官未列席言詞辯論等而言（最高法院88年度台上字第2397號
    判決意旨參照）。次按法官有下列各款情形之一者，應自行
    迴避，不得執行職務：法官曾參與該訴訟事件之前審裁判
    或仲裁者，民事訴訟法第32條第7款定有明文。民事訴訟法
    第32條第7款所謂「前審裁判」，除除權判決對於撤銷除權
    判決之訴等特殊情形外，恒指該事件之下級審裁判而言。且
    大法官會議釋字第256號解釋亦表示：民事訴訟法第32條第7
    款關於法官應自行迴避之規定，在使曾參與某裁判之法官，
    不得再該裁判之救濟程序再執行職務，以維「審級」之利益
    及裁判之公平（最高法院109年度台抗字第710號裁定意旨參
    照）。再按聲請再審，應以訴狀表明再審理由及關於再審理
    由之證據，民事訴訟法第507條準用第501條第1項第4款定有
    明文，乃法定必備具備程式。所謂「表明再審理由」，必須
    指明確定裁判有何合於法定再審事由之具體情事，始為相當
    ，倘僅泛言有何條款之再審事由，未指明具體情事者，難謂
    已合法表明再審事由。再審聲請人若係對某確定裁定聲請再
    審，惟係以指謫其他裁判如何違法作為再審理由，亦難認其
    已合法表明再審事由。聲請再審時未合法表明再審事由者，
    即屬無再審事由，且性質上亦無庸命其補正。
四、經查：
  ㈠兩造間確認續約關係存在等事件，係經臺中高等行政法院於1
    08年1月9日以107年訴字第131號裁定，認其就有關國有林地
    續約權部分，無審判權而移送至本院，再審聲請人提起抗告
    ，經最高行政法院以108年度裁字第1592號裁定駁回抗告確
    定。該事件移送本院後，經本院南投簡易庭以109年度投補
    字第67號裁定，核定訴訟標的價額為新臺幣（下同）30萬2,
    100元，命再審聲請人於裁定送達翌日起7日內補繳第一審裁
    判費3,310元，再審聲請人對前開核定訴訟標的價額部分裁
    定提起抗告，經本院109年度簡抗字第3號裁定駁回抗告確定
    ，再審聲請人對前開駁回抗告裁定聲請再審，經本院合議庭
    於109年12月11日以109年度聲再字第7號裁定駁回聲請（及
    停止訴訟程序聲請）確定，再審聲請人對前開駁回聲請裁定
    提起異議，經本院合議庭於110年1月5日裁定駁回異議確定
    ，再審聲請人對前開駁回異議裁定聲請再審，經本院合議庭
    以原確定裁定駁回聲請確定，再審聲請人對前開駁回聲請裁
    定聲請再審，經本院以本件受理，先予敘明。
  ㈡再審聲請人對本院109年度聲再字第7號駁回異議裁定聲請再
    審，依民事訴訟法第507條準用第499條第1項規定，本院就
    對本院109年度聲再字第7號裁定聲請再審事件，自有管轄權
    ，原確定裁定未違背管轄權；再審聲請人對原確定裁定聲請
    再審，依同一規定，本院就對原確定裁定聲請再事件，亦有
    管轄權。再者，兩造間續約權關係存在等事件，前經臺中高
    等行政法院及最高行政法院裁定移送本院確定，本院就兩造
    間確認續約關係存在事件，自有審判權。是以，再審聲請人
    反覆以本院對前開事件無權審理及裁判為由，一再聲請再審
    ，顯無理由。
　㈢再審聲請人主張原確定裁定「適用法規顯有錯誤」部分：
　　再審聲請人所表明對本院109年度聲再字第7號駁回異議裁定
    聲請再審之理由，業經原確定裁定表示「聲請人對於依法不
    得再聲明不服之裁定提出異議，而以裁定駁回其異議，依法
    並無違誤，聲請人泛稱原裁定有違憲及適用法規錯誤事由，
    尚難謂已合法表明再審事由，則依前揭法律規定及裁判意旨
    ，本件再審聲請人聲請再審，自難認合法，應裁定駁回之」
    等語，已說明判斷其調查結果及再審聲請不合法暨應予駁回
    之理由（見原確定裁定卷第2至3頁），核無不法。再者，再
    審聲請人所表明對本院109年度聲再字第7號駁回異議裁定聲
    請再審之理由，係在表示其對過往訴訟程序確定裁判不服之
    理由（見原確定裁定事件卷第13至35、43至63頁），未指明
    本院109年度聲再字第7號駁回異議裁定本身有何合於民事訴
    訟法第496條所定再審事由之具體情事，則其對本院109年度
    聲再字第7號駁回異議裁定聲請再審自非合法，原確定裁定
    以其聲請不合法為由駁回聲請，於法無違。是以，原確定裁
    定已詳述其認事用法之論據，且其所適用之法規，未見有何
    顯不合於法律、違反司法院大法官解釋，或有何消極的不適
    用法規顯然影響裁判之情，則再審聲請人表示原確定裁定有
    民事訴訟法第496條第1項第1款所定「適用法規顯有錯誤」
    之再審事由，尚無理由。
　㈣再審聲請人主張原確定裁定「法院組織不合法」部分：
　　原確定裁定係由本院民事第一庭3位法官作成，無法院組織
    不合法之情。是以，再審聲請人表示原確定裁定有民事訴訟
    法第496條第1項第3款規定所定「法院組織不合法」之再審
    事由，顯無理由。 
　㈤再審聲請人主張原確定裁定「應迴避之法官參與裁判」部分
    ：
　　再審聲請人主張本院張毓珊法官曾參與本院109年度簡抗字3
    號裁定之裁判，復參與原確定裁定之裁判等等。然而，本院
    張毓珊法官固曾參與本院109年度簡抗字第3號裁定，惟該裁
    定尚非原確定裁定之前審裁判，則本院張毓珊法官參與原確
    定裁定，自無民事訴訟法第32條第7款所定「法官曾參與該
    訴訟事件之前審裁判」之應自行迴避事由；再者，參與原確
    定裁定之民事第一庭3位法官，亦無經法院裁定命迴避之情
    形。是以，再審聲請人表示原確定裁定有民事訴訟法第496
    條第1項第4款規定所定「應迴避之法官參與裁判」之再審事
    由，亦無理由。 
  ㈥本院既認110年度聲再字第2號（即原確定裁定）無再審事由
    ，已如前述，則就前訴訟程序之歷次裁定，自無庸遂一審酌
    。此外，再審聲請人就原確定裁定具狀聲請再審（即本件）
    時，同時具狀聲請本院曾參與兩造間確認續約關係存在等事
    件之8位法官應自行法官迴避，嗣又具狀聲請本院其餘法官
    迴避等等（見本院卷第35頁、第149頁），然而，本件依法
    應迴避之法官，僅有參與原確定裁定之3位法官，不包括承
    審本件法官，是以，再審聲請人聲請承審本件之法官及本院
    其他依法無庸迴避之法官應自行迴避，核非適法、顯有意圖
    延滯程序之情；至再審聲請人亦具狀聲請指定管轄、停止訴
    訟程序等等，於法不合，且無必要，均併此敘明。 
五、綜上所述，再審聲請人提出前開情事，主張原確定裁定有民
    事訴訟法第496條第1項第1款、第3款、第4款規定之再審事
    由，為無理由，應予駁回。
六、據上論結，本件再審之聲請，為無理由，依民事訴訟法第50
    7條、第502條第2項、第95條、第78條，裁定如主文。
中　　華　　民　　國　　111 　年　　1 　　月　　27　　日
                      民事第二庭審判長法  官  徐奇川
                                      法  官  鄭順福
                                      法  官  葉峻石
以上正本係照原本作成。
本裁定不得抗告。
中　　華　　民　　國　　111 　年　　1 　　月　　27　　日
                              書記官  沈柏樺